【裁判字號】    97,交上訴,837
【裁判日期】    970530
【裁判案由】    公共危險等
【裁判全文】
臺灣高等法院臺中分院刑事判決       97年度交上訴字第837號
上  訴  人
即  被  告  乙○○
上列上訴人因公共危險等案件，不服臺灣臺中地方法院96年度交
訴字第357號，中華民國97年2月12日第一審判決（起訴案號：臺
灣臺中地方法院檢察署96年度偵字第24143號），提起上訴，本
院判決如下：
    主  文
上訴駁回。
    犯罪事實
一、乙○○於民國（下同）90年間即曾因公共危險案件經檢察官
    不起訴處分，又於93年間因公共危險案件，經原審法院判處
    有期徒刑3月確定，於95年4月17日執行完畢，猶未知警惕，
    於96年10月8日16時左右，在臺中市○○區○○路與市政路
    口附近之大樓工地，與同事同飲高粱酒1瓶後，已達於不能
    安全駕駛動力交通工具之程度，竟仍於同日18時40分左右，
    駕駛其所有車牌JS-9255號自用小客車上路，沿臺中市○○
    路行駛欲往公益路訪友，途經惠中路與市政路口時，原應注
    意車輛行駛時，駕駛人應注意車前狀況，隨時採取必要之安
    全措施，而依當時天候為晴，雖為夜間然有照明，路面為乾
    燥無缺陷之柏油路面，且無障礙物，視距良好等情況，並無
    不能注意之情事，然乙○○因酒醉而疏於注意同向前方由甲○○所騎乘之車牌QK3-707號輕型機車及丙○○所駕駛而停
    等紅燈之車牌6007-NF號自用小客車（車主為張素禎），發
    現時又因酒後控制力不佳而閃避不及，乃自後追撞甲○○之
    機車及丙○○之自小客車，甲○○因而人車倒地受有手腳臉
    部多處擦挫傷、肋骨折斷之傷害（過失傷害部分未據告訴）
    ，丙○○則受有頸部拉傷及右髖挫傷等傷害。詎乙○○見己
    肇事後，對於甲○○、丙○○有可能因本件車禍事故受傷，
    應已有所認識，竟另基於駕車肇事致人受傷而逃逸之犯意，
    未下車採取必要之救護，並報警而停留在現場等候處理，反
    而駕駛上開自小客車右轉市政路離開肇事現場而逃逸。丙○○隨即駕車追趕約100公尺，於市○路○○道邊，將乙○○
    所駕車輛攔下，經警據報前往處理，測得乙○○呼氣酒精濃
    度達每公升1.41毫克，而查獲上情。
二、案經丙○○訴請臺中市警察局第六分局報告臺灣臺中地方法
    院檢察署檢察官偵查起訴。
    理    由
一、按當事人於法院調查證據時，知被告以外之人於審判外之陳
    述不得為證據之情形，而未於言詞辯論終結前聲明異議者，
    視為同意作為證據，刑事訴訟法第159條之5第2項定有明文
    。查本件被告乙○○對於證人甲○○、丙○○、林佳蓉等人
    於警詢時所為之審判外陳述，並未於言詞辯論終結前聲明異
    議，依刑事訴訟法第159條之5第2項之規定，視為同意作為
    證據。而證人甲○○、丙○○於偵查中向檢察官所為之陳述
    ，雖亦屬傳聞證據，然無證據顯示有顯不可信之情況，且經
    具結，依刑事訴訟法第159條之1第2項規定，亦得為證據，
    合先說明。
二、訊據上訴人即被告（下稱被告）乙○○固坦承其於上揭時地
    酒後駕車及追撞上開機車、自小客車之事實不諱，惟矢口否
    認有肇事逃逸之犯行，辯稱：伊當時在慢車道行駛，因車輛
    暴衝，雖有踩煞車，但無法煞停才會撞上，並非逃逸被攔下
    ，而是車子暴衝右轉後拋錨停在路邊，並非被逼停車熄火，
    伊係當場自己停車，並非故意逃逸云云。經查：
(一)證人即告訴人丙○○於警詢時供稱：「當時我是駕車在惠中
    路上停紅燈，被乙○○所駕駛的JS-9255自小客車從後方追
    撞，然後他肇事後逃逸，於是我就追上去攔住該車。」等語
    （偵卷第20頁），於偵查時證稱：「我當時停紅綠燈，...
    我的車子後面中右部份被乙○○車子撞到，後來乙○○的車
    子就從惠中路右轉往市政路方向疾駛，我就開車去追他，乙○○在市政路開了將近100公尺，我就開車把他攔下來，乙○○在市政路上開在快車道上，我就追上去並開到乙○○車
    子的左邊，慢慢把乙○○的車子壓到快、慢車道的分隔島上
    （邊之誤植），乙○○的車子才停下來。... （乙○○車子
    在撞到你車子及機車後，有無自行停車的狀況？）沒有。他
    沒有自行停車的狀況，是我車子開在乙○○車子的前方，他
    才停下來，他停下來後車子熄火，他又要啟動車子要開走，
    我才去拿他的鑰匙，手也被鑰匙劃傷，我沒有拿到鑰匙，因
    為乙○○要走，我才把乙○○壓在車門上，他才沒有辦法離
    開，我等警察來處理。」等語（偵卷第65頁）。核與證人甲○○於警詢時供稱：「我當時沿惠中路行駛慢車道往市政路
    方向，經路口前時突然被後方一部自小客車追撞到我機車後
    滑倒... 後肇事者逃逸... 是6007-NF將肇逃自小客JS-9255
    追逐約200公尺後，擋下肇事逃逸車主並報警方處理。」等
    語（偵卷第15頁）、於偵查時證稱：「我當時騎機車在惠中
    路往南方向被汽車撞，撞倒後我有受傷，撞我的人沒有下車
    查看，並離開現場... 我在現場有看到丙○○開白色BMW的
    車子去追乙○○... 丙○○開車走惠中路右轉走市政路追乙○○，我只知道丙○○從分隔島追過去。」等語（偵卷第66
    頁），證人林佳蓉警詢時供稱：「看到有人受傷在我車子前
    面，然後有兩輛車就從我的右方右轉市政路停在市政路上。
    ... 那兩輛車分別為BMW及雅哥的車種，開雅哥的那個駕駛
    是酒後駕車。」等語（偵卷第22至23頁）相符，參酌被告於
    檢察官偵查時亦供稱：其並未通知救護車將被害人送醫，亦
    未開車將傷者送醫，且沒有下車看騎機車之被害人等語（偵
    卷第56至57頁），則被告所辯其當時因車輛暴衝，無法煞停
    才會撞上，且其車子右轉後拋錨停在路邊，沒有被逼停車熄
    火，沒有逃逸云云，顯不足採。
(二)按汽車行駛時，駕駛人應注意車前狀況，並隨時採取必要之
    安全措施，道路交通安全規則第94條第3項定有明文。查案
    發當時天候為晴，雖為夜間然有照明，路面為乾燥無缺陷之
    柏油路面，且無障礙物，視距良好，並無不能注意之情事，
    有道路交通事故現場圖、道路交通事故調查報告表 (一)、
    (二)及照片4張在卷可參。被告行駛至上開肇事地點時，係
    屬直行車輛，若其遵守上揭交通法規，應不致自後追撞告訴
    人丙○○所駕自小客車，衡諸上開客觀情況，被告確有未注
    意車前狀況之過失，甚為明確。又告訴人丙○○於本件車禍
    後確受有頸部拉傷及右髖挫傷等傷害，並有澄清綜合醫院中
    港院區診斷證明書影本1件在卷可稽。被告疏未注意，明顯
    違反客觀之注意義務，與告訴人所受之傷害間，具有相當之
    因果關係。
(三)另按汽車駕駛人飲用酒類或其他類似物後其吐氣所含酒精濃
    度超過每公升0.25毫克或血液中酒精濃度超過百分之0.05以
    上者，不得駕車，道路交通安全規則第114條第2款定有明文
    。而刑法第185條之3服用酒類不能安全駕駛而駕駛之公共危
    險罪，其立法目的乃在藉抽象危險犯之構成要件，以嚇阻酒
    後駕車危害道路交通安全。再參諸德國、美國之認定標準，
    對於酒精濃度呼氣已達每公升0.55毫克以上，肇事率為一般
    正常人之10倍，認為已達「不能安全駕駛」之標準；至於上
    揭數值以下之行為，如輔以其他客觀事實得作為「不能安全
    駕駛」之判斷時，亦應依刑法第185條之3之規定移送法辦處
    以刑罰，法務部88年5月18日法檢字第001669號函釋甚明。
    被告呼氣中之酒精濃度高達每公升1.41毫克，有其呼氣酒精
    濃度測定值、刑法第185條之3案件測試觀察紀錄表各1紙在
    卷可查，顯已超逾上揭標準值甚多，堪認其已達於不能安全
    駕駛動力交通工具之程度，殆無疑義。
(四)再按汽車駕駛人駕駛汽車肇事致人受傷或死亡者，應即採取
    救護措施及依規定處置，並通知警察機關處理，不得任意移
    動肇事汽車及現場痕跡證據，道路交通管理處罰條例第62條
    第3項定有明文。又因道路交通事故之發生，時有告救不能
    情事，乃科以肇事者須即採取救護或其他必要措施，並應向
    警察機關報告之法定義務，以防因就醫延誤致生無謂傷亡，
    並俾得通知傷亡者家屬到場，以明責任，是凡肇事人於行車
    肇事致人受傷或死亡，未即採取救護或其他必要措施，並向
    警察機關報告，即駕車逃逸者，均應依該規定處罰，至其嗣
    後是否受刑事訴追及已否與被害人或其家屬達成民事和解，
    賠償損失，對其應受處罰，並不生影響。職是之故，汽車駕
    駛人駕駛汽車肇事，不論其責任之歸屬為何，即有義務留在
    肇事現場，採取救護或其他必要措施，並向警察機關報告，
    以維護他人之生命與其他用路人之交通安全。又刑法第185
    條之4之肇事致人死傷逃逸罪，則以處罰肇事後逃逸之駕駛
    人為目的，俾促駕駛人肇事後能對被害人即時救護，以減少
    死傷，該罪之成立祇以行為人有駕駛動力交通工具肇事，致
    人死傷而逃逸之事實為已足，至行為人有否過失，則非所問
    （最高法院96年度台上字第7267號刑事判決意旨參照）。查
    本件被告乙○○駕駛自用小客車行經上開車禍發生地點，自
    後追撞被害人甲○○所騎乘之輕型機車及被害人丙○○所駕
    駛之自用小客車，被告對於上開被害人有可能因本件車禍事
    故受傷乙節，應有所認識，其竟未採取救護或其他必要措施
    ，並向警察機關報告，即行駕車離去，嗣經被害人丙○○駕
    車攔下始行停車，其主觀上確有肇事逃逸之故意甚明。本件
    事證明確，被告所辯其係因車輛暴衝致未立即停車、並非肇
    事逃逸云云，無非飾罪卸責之詞，不足採信，其犯行洵堪認
    定。
三、按行為後法律有變更者，適用行為時之法律，但行為後之法
    律有利於行為人者，適用最有利於行為人之法律，刑法第2
    條第1項所明定。查刑法第185條之3業於民國97年1月2日修
    正公布，自同年月4日起施行，修正前之舊法規定：「服用
    毒品、麻醉藥品、酒類或其他相類之物，不能安全駕駛動力
    交通工具而駕駛者，處1年以下有期徒刑、拘役或3萬元以下
    罰金」，新法則修正為：「服用毒品、麻醉藥品、酒類或其
    他相類之物，不能安全駕駛動力交通工具而駕駛者，處1年
    以下有期徒刑、拘役或科或併科15萬元以下罰金」，經比較
    後，修正後之新法並未較有利於被告，故本件應依刑法第2
    條第1項前段，適用修正前之舊法論科。核被告乙○○所為
    ，係犯修正前刑法第185條之3之服用酒類，不能安全駕駛動
    力交通工具而駕駛罪、刑法第284條第1項之過失傷害罪、刑
    法第185條之4之駕車肇事致人受傷逃逸罪。其所犯上開3 罪
    名，犯意各別，犯罪構成要件復異，應分論併罰。再被告於
    93年間，曾因公共危險案件，經原審法院判處有期徒刑3月
    確定，於95年4月17日執行完畢，有臺灣高等法院被告前案
    紀錄表1份在卷可稽，被告於5年內故意再犯本件之刑法第18
    5條之3之不能安全駕駛動力交通工具而駕駛罪、刑法第185
    條之4之駕車肇事致人受傷而逃逸罪等有期徒刑以上之罪，
    均為累犯，均應依刑法第47條第1項規定加重其刑。又被告
    酒醉駕車因而致人受傷，應負刑事責任，就其所犯刑法第
    284條第1項之過失傷害罪部分應依道路交通管理處罰條例第
    86條第1項規定加重其刑。另被告所犯上開肇事逃逸罪名既
    經立法者置於刑法公共危險罪章之列，顯見其偏重於社會公
    共安全法益之保護，而與重在保護個人生命、身體安全之遺
    棄罪迥然有別，自不能以受傷或死亡人數之多寡計算罪數。
    是以被告縱令駕車肇事導致被害人甲○○、丙○○2人分別
    成傷，且未予救援即擅自逃逸，其所侵害者仍屬單一社會法
    益，而無依刑法第55條論以一行為觸犯數罪名之想像競合裁
    判上一罪關係可言，附此敘明。
四、原審引據刑法第2條第1項前段、修正前刑法第185條之3、刑
    法第185條之4、第284條第1項、第47條第1項、第51條第5款
    ，刑法施行法第1條之1，道路交通管理處罰條例第86條第1
    項規定，並審酌被告前有3次酒後駕車紀錄，每次所測得之
    酒精濃度各達1.12、1.38、1.42毫克（有不起訴處分書、聲
    請簡易判決處刑書可憑），本案其酒精濃度高達1.41毫克之
    嚴重酒醉程度，猶駕駛小客車上路，置其他用路人安危不顧
    ，顯見其屢犯不改，且其確因而無法注意及控制而自後撞擊
    被害人所駕車輛，致告訴人丙○○等人受傷，被告犯後雖坦
    承酒後駕車及過失傷害犯行，惟未與被害人達成和解，且矢
    口否認有肇事逃逸犯行，犯後態度難認良好等一切情狀，分
    別對被告所犯不能安全駕駛動力交通罪（累犯）處有期徒刑
    肆月、過失傷害罪處有期徒刑肆月、駕車肇事致人受傷而逃
    逸罪（累犯）處有期徒刑拾月，並定應執行刑有期徒刑壹年
    肆月。核其認事用法均無不當，量刑亦屬妥適，被告徒以其
    並未肇事逃逸、且原審就酒後駕車與過失傷害部分量刑過重
    云云執詞上訴指摘原判決不當，殊非有據，其上訴為無理由
    ，應予駁回。
五、據上論斷，應依刑事訴訟法第368條，判決如主文。
本案經檢察官丁○○到庭執行職務。
中    華    民    國    97    年    5     月    30    日
            刑事第十庭    審判長法  官  林  照  明
                                法  官  郭  瑞  祥
                                法  官  林  欽  章
上列正本證明與原本無異。
駕車肇事逃逸部分得上訴。
酒後不能安全駕駛罪及過失傷害罪部分不得上訴。
如不服本判決應於收受送達後10日內向本院提出上訴狀，其未敘
述上訴之理由者並得於提起上訴後10日內向本院補提理由書（均
須按他造當事人之人數附繕本）。
                                書記官  許  哲  禎
中    華    民    國    97    年    6     月    2     日


司法院資訊處製作；財團法人民間司法改革基金會備份。
